【裁判字號】    95,交易,23
【裁判日期】    950510
【裁判案由】    過失傷害
【裁判全文】
臺灣桃園地方法院刑事判決              95年度交易字第23號
公  訴  人  臺灣桃園地方法院檢察署檢察官
被      告  乙○○
上列被告因過失傷害案件，經檢察官提起公訴（94年度偵字第
11972 號），本院判決如下：
    主  文
乙○○因過失傷害人，處拘役伍拾日，如易科罰金，以參佰元折
算壹日。
    事  實
一、乙○○於民國94年6 月8 日下午，駕駛車號6D-7701 號自用
    小客貨車，沿桃園縣大溪鎮○○街往埔頂路方向緊靠分向限
    制線行駛，嗣於同日下午3 時50分許，行經慈光街與埔頂路
    交岔路口附近時，適有甲○○騎駛車號MFZ-282 號機車，由
    埔頂路左轉進入慈光街乙○○行向之對向車道內，亦緊靠分
    向限制線沿對向車道駛來，乙○○理應注意汽車行駛時，駕
    駛人應注意車前狀況，並隨時採取必要之安全措施，及汽車
    交會時，會車相互之間隔不得少於半公尺等道路交通安全規
    則，而依當時天候晴、日間自然光線、路面乾燥、無缺陷、
    無障礙物、視距良好等情形觀之，並無不能注意之情事，竟
    疏未採取必要之閃避措施，且未保持會車時之安全間隔，而
    甲○○亦同未採取閃避及保持會車安全間隔之必要措施，乙
    ○○所駕汽車之左前方遂與甲○○所騎機車之左後方車身發
    生碰撞，且直接撞及甲○○之左小腿，致甲○○受有左後小
    腿撕裂傷16乘以1.5 公分之傷害。車禍發生後，乙○○於有
    偵查犯罪職權之公務員或機關發覺其過失傷害犯行前，即主
    動向到場處理之警員自首犯罪，並進而接受本件裁判。
二、案經甲○○訴由桃園縣政府警察局大溪分局報請臺灣桃園地
    方法院檢察署檢察官偵查起訴。
    理  由
一、訊據被告乙○○固坦承有於上開時、地與告訴人甲○○發生
    車禍，惟矢口否認有過失傷害之犯行，辯稱：告訴人之機車
    係行駛在雙黃線上，且機車上載有一個箱子，寬度超過車身
    之寬度，其並未撞到告訴人，是告訴人機車之啟動踏板勾到
    其車輪，告訴人左小腿所受傷害，是告訴人跌倒之後，自己
    勾到機車上所載的東西所致，本件車禍其並無過失云云。
二、經查，上開事實業據告訴人於本院審理時具結證述綦詳，並
    有道路交通事故調查報告表2 紙、現場圖、敏盛綜合醫院龍
    潭分院診斷證明書各1 紙及現場照片7 張附卷足憑。
三、被告雖以前詞置辯，然查：
  (一)告訴人於本院審理時證稱：車禍發生當時我是騎車在我的車
    道內靠近雙黃線行駛等語（見本院95年4 月26日審判筆錄第
    5 頁），核與被告於檢察官初次訊問時自承：告訴人是要橫
    越至對向車道，在十公尺前我就要讓他過，他車「過」雙黃
    線後，與我車平行等語（見偵查卷第28頁）相符，足見告訴
    人騎駛之機車於案發時已進入被告行向之對向車道內，並靠
    近雙黃線行駛無訛，是被告嗣後改稱告訴人行駛在雙黃線上
    云云，顯非事實。
  (二)依卷附現場照片所示，告訴人機車之後半部車身雖朝向對向
    車道且壓在分向限制線上，但由告訴人於本院審理時具結證
    稱：照片上所示之機車倒地位置，與我最初倒地的位置、角
    度均不一樣，發生碰撞倒地時，我機車的車身跟我的車道約
    略平行，且我的機車腳架與被告左前輪圈連在一起，因為被
    告的車子有倒退，讓我的機車原地打轉，以致車尾朝向對向
    車道，還把我的車身朝中線拉過去一點等語觀之（見本院95
    年4 月26日審判筆錄第5 至7 頁），尚難僅憑上開現場照片
    即遽認告訴人確有如被告所稱行駛在雙黃線上之情事。而被
    告既曾供稱案發時告訴人之機車與其汽車平行，則告訴人前
    開所稱機車倒地時係與車道約略平行，應非憑空杜撰，且被
    告於檢察官訊問時自承：其為了讓後面之車輛通過，就先倒
    車，結果告訴人以為其要逃跑等語（見偵卷第28頁），既與
    告訴人所述情節相符，益徵被告確有倒車之事實無訛。此外
    ，告訴人前開所稱機車左後方因遭被告倒車拉扯而呈順時鐘
    方向旋轉，車身亦被拖往雙黃線方向，最終呈現如現場照片
    所示位置等情節，不僅與卷證資料相符，與一般經驗法則及
    論理法則亦無違背，是上開現場照片顯無法證明告訴人有騎
    駛機車於雙黃線上行駛之行為。
  (三)另告訴人於本院審理時證稱：我跟被告發生碰撞時，一撞到
    ，我的人就倒了，我的機車也沒有在地上滑行，因為撞到就
    卡住連在一起等語（見本院95年4 月26日審判筆錄第7 頁）
    ，核與卷附警製現場圖所示地面無刮地痕之情形相符，堪認
    告訴人於發生碰撞後確無滑行之情事無訛，是告訴人所受之
    傷害當非因滑行摩擦所造成。且依卷附現場照片所示，告訴
    人機車之左後側車身確有遭撞擊之明顯凹陷痕跡，足徵被告
    之汽車確有直接撞及告訴人機車之情事，況由告訴人機車踏
    板上之置物情況觀之，告訴人於案發時左小腿之位置又顯係
    在遭撞擊之該凹陷痕跡附近。酌上各情，堪認告訴人指稱其
    左小腿所受傷害係遭被告之汽車直接撞擊所致，當非虛構之
    詞。至被告雖辯稱告訴人所受傷害是被自己所載之貨物所勾
    傷云云，然觀諸卷附現場照片（見偵卷第22頁），告訴人所
    載紙箱之左側部分並無任何血跡，且告訴人並無滑行之情事
    ，亦有如前述，顯見告訴人左小腿所受傷害絕非遭貨物勾傷
    ，而係被告汽車之直接撞擊行為所造成，狀甚灼然。
四、按汽車行駛時，駕駛人應注意車前狀況，並隨時採取必要之
    安全措施；汽車交會時，會車相互之間隔不得少於半公尺，
    道路交通安全規則第94條第3 項、第100 條第5 款分別定有
    明文，被告駕駛汽車自應遵守上開交通安全規則，且依當時
    天候晴、日間自然光線、路面乾燥、無缺陷、無障礙物、視
    距良好等情形觀之，並無不能注意之情事。而被告於車禍發
    生前，即已發現告訴人自對向車道沿雙黃線騎車駛來乙節，
    既已如前述，且被告於本院審理時復供稱：當時兩車間隔約
    為十至二十公分等語（見本院95年4 月26日審判筆錄），足
    見被告顯疏未採取向右迴避之必要安全措施，並藉此使兩車
    會車時之間隔不致少於半公尺，反執意循原行向往前直駛，
    致兩車因會車間隔不足而發生碰撞，被告顯為本件車禍之肇
    事原因，其自有過失。且被告上開過失行為，致告訴人受有
    左後小腿撕裂傷16乘以1.5 公分之傷害乙情，亦有如前述，
    則被告過失行為與告訴人受傷之結果間，顯具相當因果關係
    。而告訴人於車禍發生前，亦已察覺被告所駕之汽車係緊靠
    對向車道之雙黃線駛來，則告訴人同應採取向右迴避以保持
    適當會車間隔之必要安全措施，詎告訴人卻未為之，顯見告
    訴人亦有違規駕駛之行為，且當時復無不能注意之情事，足
    徵告訴人對本件車禍之發生亦與有過失，而同為肇事原因，
    但仍不能據此解免被告疏失之責。綜上所述，被告所辯均為
    卸責之飾詞，不足採信，本件事證已經明確，被告之犯行堪
    予認定，應依法論科。
五、核被告所為，係犯刑法第284 條第1 項前段之過失傷害罪。
    被告於肇事後，在其過失傷害犯行未為任何有偵查犯罪職權
    之公務員知悉前，不逃避接受裁判而向到場處理之警員李重
    毅承認其為肇事人等情，有桃園縣政府警察局道路交通事故
    肇事人自首情形紀錄表1 紙在卷可按，是被告既已向該管公
    務員申述犯罪事實而不逃避接受裁判，已合於刑法第62條前
    段所定對於未發覺之犯罪自首而接受裁判之要件，爰依該條
    規定減輕其刑。爰審酌被告之過失行為雖為本件車禍之肇事
    原因，然告訴人亦與有過失而同為肇事原因，兼衡告訴人所
    受傷害之程度，及被告於犯罪後未能坦承犯行，且迄今因雙
    方之和解金額差距過大而尚未與告訴人達成和解以賠償告訴
    人之損失等一切情狀，量處如主文所示之刑，並諭知易科罰
    金之折算標準。
據上論斷，應依刑事訴訟法第299 條第1 項前段，刑法第284 條
第1 項前段、第62條前段、第41條第1 項前段，罰金罰鍰提高標
準條例第1 條前段、第2 條，判決如主文。
本案經檢察官崔秉君到庭執行職務。
中    華    民    國    95    年    5     月    10    日
                  交通法庭    審判長法  官  蔡榮澤
                                    法  官  何俏美
                                    法  官  魏于傑
上正本證明與原本無異。
如不服本判決，得於收受判決後10日內，向本院提出上訴狀。
                                    書記官  林怡君
中    華    民    國    95    年    5     月    15    日
附錄本件論罪科刑依據之法條：
中華民國刑法第284條
(過失傷害罪)
因過失傷害人者，處六月以下有期徒刑、拘役或五百元以下罰金
，致重傷者，處一年以下有期徒刑、拘役或五百元以下罰金。
從事業務之人，因業務上之過失傷害人者，處一年以下有期徒刑
、拘役或一千元以下罰金，致重傷者，處三年以下有期徒刑、拘
役或二千元以下罰金。


司法院資訊處製作；財團法人民間司法改革基金會備份。
